【裁判字號】    89,上易,1137
【裁判日期】    890824
【裁判案由】    違反醫師法
【裁判全文】
臺灣高等法院高雄分院刑事判決                  八十九年度上易字第一一三七號
    上  訴  人  臺灣高雄地方法院檢察署檢察官
    被      告  乙○○
    選任辯護人  孫志鴻
右上訴人因被告違反醫師法案件，不服臺灣高雄地方法院八十九年度易字第九九五號
中華民國八十九年四月二十九日第一審判決（起訴案號：臺灣高雄地方法院檢察署八
十八年度偵字第一五一一八號），提起上訴，本院判決如左：
      主  文
上訴駁回。
      理  由
一、公訴意旨略以：被告乙○○係高雄市○○○路二五九號「九大牙醫診所」之助理
    ，未具醫師資格，八十八年六月十四日十七時十分許病患賴發輝因牙周病前往「
    九大牙醫診所」治療，由醫師吳文元（另行不起訴）治療後，適吳文元上樓休息
    ，賴發輝即要求乙○○幫其清洗牙齒污垢（即洗牙），乙○○明知其未具牙醫師
    資格，竟以沖洗器為賴發輝為洗牙之醫療行為，為高雄市衛生局會同警員當場查
    獲。因認被告乙○○涉有醫師法第二十八條第一項之罪嫌云云。
二、按犯罪事實應依證據認定之，無證據不得推定其犯罪事實。又不能證明被告犯罪
    者，應諭知無罪之判決，刑事訴訟法第一百五十四條、第三百零一條第一項分別
    定有明文。所謂犯罪事實之證據，係指足以認定被告確有犯罪行為之積極證據而
    言，該項證據且須適合被告犯罪事實之認定，始得採為斷罪資料（最高法院二十
    九年上字第三一０五號、五十三年台上字第二七五０判例參照）。
三、公訴人認被告乙○○涉有未取得合法醫師資格，擅自執行醫療業務之犯行，無非
    以被告坦承不諱，核與證人賴發輝之供述相符，並有行政院衛生署八十六年八月
    二十八日衛署醫字第八六○四二○五八號函認洗牙（即所謂牙結石清除）屬牙醫
    醫療行為，為其論據。
四、訊據被告乙○○堅決否認有何犯行，辯稱：伊在九大牙醫診所擔任助理，當日病
    患賴發輝因嚴重牙周病由醫師吳文元診治，醫師洗牙後，因病患咳漱嚴重，醫師
    請其暫時休息而先上三樓洗手間，嗣因病患咳嗽不止，要求伊幫其清理口中雜物
    及吸水，伊僅為沖洗吸水行為，並未為洗牙或其他診治行為，絕無違反醫師法犯
    行等語。
五、經查：
    (一)被告乙○○於右揭時地病患賴發輝因牙周病前往九大牙醫診所，由醫師吳文
        元診治及洗牙後，醫師吳文元上三樓洗手間，因病患賴發輝咳漱不止，由被
        告乙○○幫其清理口中雜物及吸水，並無為賴發輝洗牙或其他診治行為等情
        ，迭據被告乙○○供述不移，並經證人即病患賴發輝於偵查中結證稱：「醫
        師洗牙後，我嘴巴有一些痰及髒東西，請他（即被告）幫忙清理。」（參偵
        查卷三一頁）；於原審及本院審理時亦結證稱：「是吳醫師幫我看診，去過
        幾次，主要看牙周病及假牙，因洗牙結石，吳醫師做完後，我躺在椅子上，
        乙○○在整理器具，因有些咳嗽，我請護士小姐幫我吸走血水及痰，我確實
        由吳醫師診治，不可能由護士處理，不敢也不放心」等語明確（原審卷第一
        九頁、本院八十九年七月三十一日訊問筆錄）。又被告於警訊、偵查中並未
        坦承犯行，證人賴發輝亦未指證被告有洗牙之醫療行為，公訴人認被告坦承
        犯行不諱，核與人賴發輝之供述相符，顯有誤會。
    (二)又證人即承辦之高雄市政府衛生局稽查人員蔡海雄於偵查結證稱：「我看到
        一對一的護士站在旁邊，沒有看見有何動作。」等語（見偵查卷第三一頁）
        ；於原審亦結證稱：「我與許堅貞去九大牙科，看見乙○○穿白色醫師服，
        背對者我們，沒看見拿什麼樣的器具，我沒有問乙○○，我為病人做記錄，
        是許堅貞問被告的。」等語（見原審卷第五０頁）。證人即稽查人員許堅貞
        於本院證稱：「我是看到被告手持器械，不知道是什麼器械，也不能確定有
        沒有洗牙行為。」等語（本院八十九年七月三十一日訊問筆錄）；是被告當
        時固有持器械，但並無證據證明係洗牙器械，尚難以被告著白色服裝立於病
        患身邊，手握器械，即據以推論認被告從事洗牙醫療行為。
    (三)另證人吳文元醫師結證稱：病患確實由伊所診治，被告只從事助理行為，查
        扣之病歷表也是伊當場所寫好等語；而扣案病歷表，確實已記載病人從事何
        種治療，且由醫師署名，有該病歷表扣案可證，而該病歷表是查獲當時即已
        填載完畢，則病患既已由醫師診治完畢，自無由被告再行診治或為任何醫療
        行為之理，是被告所辯僅從事醫師交付之助理行為等語，尚非子虛。
六、綜上所述，被告乙○○係為病患賴發輝清除口中雜物及吸水行為，而沖洗吸水為
    牙科助理之甲當行為，此有行政院衛生署八十七年九月五日衛署醫字第八七○五
    二○○一號函在卷可憑，並非醫療行為。此外又查無其他任何積極之證據，足認
    被告有公訴人所指之醫療行為，因此原審以不能證明被告犯罪而諭知無罪之判決
    ，核無不合，檢察官上訴意旨，仍執前詞，非有理由，應予駁回。
據上論結，應依刑事訴訟法第三百六十八條，判決如主文。
本案經檢察官劉翼謀到庭執行職務。
中    華    民    國     八十九     年       八       月     二十四     日
                              臺灣高等法院高雄分院刑事第一庭
                                  審判長法官  張明松
                                        法官  李春昌
                                        法官  周賢銳
右甲本證明與原本無異。
不得上訴。
                                      書記官  黃琳群
    華    民    國     八十九     年       八       月      二十八      日
                                                                        Ｂ


司法院資訊處製作；財團法人民間司法改革基金會備份。
